【裁判字號】    99,交抗,1881
【裁判日期】    990930
【裁判案由】    違反道路交通管理處罰條例
【裁判全文】
臺灣高等法院交通事件裁定            99年度交抗字第1881號
抗  告  人
即受處分人  甲○○
上列抗告人因違反道路交通管理處罰條例案件，不服臺灣士林地
方法院，中華民國99年8月23日所為裁定（99年度交聲字第914號
），提起抗告，本院裁定如下：
    主  文
抗告駁回。
    理  由
一、原處分機關（臺北市交通事件裁決所）以抗告人即受處分人
    甲○○於民國99年5月22日下午5時10分許，駕駛車牌號碼CD
    -7446號自用小客車，行經國道三號公路北上31.5公里處，
    行車速度超過規定之最高限速90公里，而有「汽車行駛高速
    公路速度超過規定最高速限（20公里以上未滿40公里）」之
    違規行為，依道路交通管理處罰條例第33條第1項第1款、第
    63條第1項第1款（裁決書漏載第1款）及違反道路交通管理
    事件統一裁罰基準表之規定，裁處受處分人罰鍰新臺幣（下
    同）3,500元，並記違規點數1點等語。
二、原裁定意旨略以：受處分人於前揭時、地駕駛上開自用小客
    車，有「汽車行駛高速公路速度超過規定最高速限（20公里
    以上未滿40公里）」之違規行為明確，原處分機關所為上開
    裁罰並無不當，裁定駁回受處分人之異議等語。
三、抗告意旨略以：員警雖一再強調雷射測試儀器合乎標準及測
    試儀視窗顯示無誤，惟舉發當時車流量大，員警所言縱若屬
    實，亦僅能證明車流中有車超過規定時速，無法證明該車即
    為伊駕駛之自用小客車，本件舉發，僅以員警之證詞加以認
    定，既無科學證據（拍照或錄影）佐證，如何認定伊駕車超
    速。又依伊提出之99年6月13日聯合報A10版，臺灣彰化地方
    法院亦有舉發交通違規事件因無提供舉發違規照片而裁定不
    罰等情，為此請求鈞院予以恤察，不勝感激云云。
四、經查：
(一)抗告人於上揭時地，駕駛上開自用小客車因時速達116公里
    ，而有「汽車行駛高速公路速度超過規定最高速限（20公里
    以上未滿40公里）」之違規行為，為警當場攔停後掣單舉發
    之事實，有卷附內政部警政署國道公路警察局公警局舉發違
    反道路交通管理事件通知單、內政部警政署國道公路警察局
    第六警察隊99年6月30日公警六交字第0990670849號函附卷
    可稽。
(二)抗告人雖辯以：舉發當時車流量大，員警所言縱若屬實，亦
    僅能證明車流中有車輛超過規定時速，並無法證明該車即為
    伊駕駛之上開自小客車，本件舉發既無科學證據（拍照或錄
    影）佐證，如何認定伊駕車超速云云。惟經證人即舉發之員
    警張本明於原審供證：舉發當時伊與員警李明良在國道三號
    公路北上31.5公里處路肩執行定點測速勤務，該處為同向三
    線車道，限速90公里，沿途都有速限標誌及前有測速之告示
    牌，當時是由伊將儀器編號PL19003號雷射測速儀架在肩上
    ，面向來車執行測速，舉發當時伊見外線車道無車，抗告人
    所駕駛之前揭自小客車行駛在中線車道，由南往北方向迎面
    而來，車速明顯較其他車輛快，伊即透過雷射測速儀上方之
    鏡頭，以紅點即雷射光束瞄準抗告人車頭之位置執行測速，
    雷射測速儀之視窗上顯示測得之車速為116公里，測距為212
    公尺，伊操作雷射測速儀執行測速時，從頭到尾均盯住該車
    ，並無其他車輛或干擾，伊能確定當時雷射測速儀視窗上顯
    示之車速及測距，即為抗告人所駕駛車輛之車速及測距，伊
    發現抗告人超速後，即揮動紅旗，並由員警李明良按下巡邏
    車之警報器，示意抗告人靠邊停車，抗告人有減速，並自中
    間車道切到外側車道至路肩停車，伊即出示雷射測速儀所測
    得之車速及測距給抗告人觀看，惟抗告人質疑該雷射測速儀
    之視窗內並未顯示車號，如何能確定為其所駕駛車輛之車速
    ，伊向抗告人解釋雷射測速儀之操作原理，但抗告人還是無
    法接受等語（原審卷第18頁反面至第20頁）。衡情而論，證
    人張本明於案發當時係內政部警政署國道公路警察局第六警
    察隊員警，於本件案發當時又係職司定點測速勤務，且與抗
    告人間素昧平生又無怨懟，其所為之證詞復受刑法偽證罪責
    之擔保，應無故意設詞誣陷抗告人之動機與必要。至本件雖
    無員警執勤全程錄影帶或照片以供佐證，惟舉發員警於司法
    審查之訴訟程序上立於證人之地位而證述其當時親身目擊及
    見聞之交通違規行為經過，亦屬於法定證據方法之一之人證
    證述，於法亦不有違，至於舉發員警立於證人之地位所為之
    證述是否可採，此乃交通法庭依經驗及論理法則判斷其證明
    力為何而得否採擇之心證層次，斷不可以舉發員警作為證人
    之所述，因不可能反於其先前所為舉發而認均不可採，而全
    盤否定其立於證人地位所為之陳述。是本件員警張本明之舉
    發事實，於原審訊問中既已居於證人之地位具結陳述其所親
    身目擊及見聞本件抗告人於駕駛上開自小客車於上揭時地有
    「汽車行駛高速公路速度超過規定最高速限（20公里以上未
    滿40公里）」之違規事實，並無明顯之錯誤，自堪採為認定
    抗告人交通違規之憑據。再者，本件違規採證過程係警方利
    用雷射測速儀，以狹窄之雷射光束針對單一車輛進行鎖定測
    速，不受其他車輛干擾。若雷射脈衝波發射端點與車輛行經
    的路徑有一個角度，則雷射所偵測到的速度將比實際上來的
    慢，易言之，即雷射脈衝波發射端點與車輛行經的路徑角度
    越大的話，偵測到的速度將比實際速度低的越多，此有內政
    部警政署國道公路警局第六警察隊99年6月30日公警六交字
    第0990670849號函、雷射測速槍使用手冊、警用交通執法雷
    射設備—手持式雷射測速儀教育訓練課程講義在卷可參（原
    審卷第14、15、26至42頁）。又本件員警使用之雷射測速儀
    ，其廠牌為KUSTOM，器號為PRO LASERIII，業經經濟部標準
    檢驗局檢定合格，檢定日期為99年8月18日，有效期限為99
    年8月31日，且本件採證日期為99年5月22日，係於有效期限
    內所為，亦有經濟部標準檢驗局98年8月18日雷射測速儀檢
    定合格證書在卷可按（原審卷第43頁）。故抗告人駕駛之車
    輛與雷射脈衝波發射端點路徑角度越大，偵測速度將比實際
    速度越低，又雷射測速儀之雷射光束屬直線狹窄之光束，儀
    器之偵測不受其他車輛行進之影響，足見該科學儀器採證結
    果之正確性。況本件值勤員警因測得抗告人超速行駛，而依
    抗告人超速駕駛之危險程度、現場車流量、抗告人與後車距
    離等狀況，而認為有當場予以攔停之必要，應認係員警依法
    執行勤務所得行使之裁量權限，尚難謂有何違法或不當之處
    。是本件係經檢驗合格之科學儀器照相採證處分人有「汽車
    行駛高速公路速度超過規定最高速限（20公里以上未滿40公
    里）」之違規行為，洵堪認定。另按法官依據法律獨立審判
    ，憲法第80條載有明文。法院應依職權對於個案，就具體事
    證審酌之，並不受他案判決結果之拘束，抗告人抗告意旨雖
    執剪報資料，辯稱：臺灣彰化地方法院曾就警察以雷射測速
    儀舉發之交通違規事件，因舉發之警察機關無法提供舉發違
    規照片而裁定不罰云云，固得供法院辦案之參考，惟法院並
    不受其拘束，抗告人執此指摘原裁定不當，洵無足取，附此
    說明。
五、綜上所述，原審以抗告人上開交通違規行為明確，原處分機
    關依道路交通管理處罰條例第33條第1項第1款、第63條第1
    項第1款（裁決書漏載第1款）及違反道路交通管理事件統一
    裁罰基準表之規定，裁處抗告人罰鍰3,500元，並記違規點
    數1點，並無違誤，而駁回抗告人之異議，經核並無不當。
    抗告人執持前詞指摘原裁定為不當，為無理由，應予駁回。
據上論結，應依道路交通案件處理辦法第26條，刑事訴訟法第
412條，裁定如主文。
中    華    民    國    99    年    9     月    30    日
            刑事第二十一庭審判長法  官  蔡聰明
                                法  官  趙文
                                法  官  楊力進
以上正本證明與原本無異。
不得再抗告。
                                書記官  彭威翔
中    華    民    國    99    年    10    月    1     日

司法院資訊處製作；財團法人民間司法改革基金會備份。
